【裁判字號】    98,再,26
【裁判日期】    980429
【裁判案由】    損害賠償等
【裁判全文】
臺灣高等法院民事裁定                    98年度再字第26號
    再審  原告  甲○○
    再審  被告  中國信託商業銀行股份有限公司
    法定代理人  乙○○
上列當事人間請求損害賠償等事件，再審原告對於中華民國97年
12月2日本院98年度消上字第8號確定判決提起再審之訴，本院裁
定如下：
    主      文
再審之訴駁回。
再審訴訟費用由再審原告負擔。
    理      由
一、本件前訴訟程序，乃再審原告請求再審被告給付非財產上損
    害及懲罰性違約金共計新台幣（下同）1,462 萬元及自起訴
    狀繕本送達翌日起算之法定遲延利息，經第一審法院以97年
    度消字第1號判決：再審被告應給付再審原告10 萬元及自97
    年1月8日起算之法定遲延利息，再審原告其餘之訴駁回。再
    審原告對於遭第一審法院駁回部分不服提起第二審上訴，再
    經本院駁回上訴，第二審判決正本於97年12月11日送達予再
    審原告，由同居人即其父親簽收，則扣除在途期間2 日，上
    訴期間應至98年1月6 日屆滿，再審原告遲至98年1月16日始
    提出第三審上訴狀，因而遭本院於98年2月16 日以上訴逾期
    不合法裁定駁回，再審原告並未提起抗告等情，有上開各判
    決、裁定及送達證書可稽（本院卷第22-38頁）。
二、按再審之訴應於30日之不變期間內提起；前項期間自判決確
    定時起算，判決於送達前確定者，自送達時起算；其再審之
    理由發生或知悉在後者，均自知悉時起算，民事訴訟法第50
    0條第1項、第2 項前段定有明文。是提起再審之訴之原告，
    如主張其再審理由知悉在後，應就所主張之事實負舉證之責
    任，如未表明理由知悉在判決確定後而自知悉時起算其不變
    期間之證據，法院無庸命其補正，最高法院30 年抗字第443
    號、60年台抗字第538號判例足供參照。
三、再審原告主張：原確定判決有漏未斟酌之證物，依民事訴訟
    法第496條第1項第13款提起本件再審之訴云云，並提出書證
    一至書證七為憑（本院卷第5-21頁）。然查：再審原告提出
    之書證一、三，係其還款交易明細查詢資料，查詢印出時間
    為95年2月15日、97年1月16日，均在原確定判決事實審言詞
    辯論終結日97年11月18日之前，顯見係事實審言詞辯論終結
    前即已存在之資料，其中書證一更經再審原告於前訴訟程序
    第一審提出作為證據（第一審卷第24、112 頁），而再審原
    告就書證三並未舉證證明其不知有此證物致法院未經斟酌事
    後始知之事實；再審原告提出之書證二、五、六、七（本院
    卷第6、11-18、19、20-21 頁），已經其於前訴訟程序第一
    、二審中提出作為證據（第一審卷第111、113-116，第二審
    卷第56、68-70 頁）；另再審原告提出之書證四，係前訴訟
    程序之第一審96年7月5日言詞辯論筆錄，綜上所陳，再審原
    告提出之證據均係在前訴訟程序中已存在者，其並未表明有
    知悉在後之再審理由及提出證據證明其遵守不變期間，法院
    無庸命其補正。
四、又對於第二審判決已逾上訴期間後之上訴，第三審法院以上
    訴逾期為不合法裁定駁回者，其再審不變期間仍應自原判決
    確定之翌日起算，不得自駁回上訴裁定確定翌日起算再審不
    變期間，最高法院78年台抗字第149 號判例著有明文。本件
    再審原告於97年12月11日收受第二審判決，加計在途期間後
    上訴期間應至98年1月6日屆滿，再審原告至98年1月16 日逾
    期提起第三審上訴，已遭本院以上訴逾期為不合法裁定駁回
    ，則本件再審之訴不變期間仍應自原判決確定之翌日即98年
    1月7日起算30日不變期間，而再審原告遲至98年4月1日始提
    起本件再審之訴，顯逾不變期間，自難認為合法，應予駁回
    。
五、據上論結：本件再審之訴為不合法，爰依民事訴訟法第 502
    條第1項、第95條、第78條，裁定如主文。
中    華    民    國    98    年    4    月     29    日
                    民事第一庭
                        審判長法  官  張耀彩
                              法  官  盧彥如
                              法  官  林金吾
正本係照原本作成。
如不服本裁定，應於收受送達後10日內向本院提出抗告狀，並應
繳納抗告費新台幣１千元。
中    華    民    國    98    年    4     月    29    日
                              書記官  張淑芳


司法院資訊處製作；財團法人民間司法改革基金會備份。
